臺灣桃園地方法院行政訴訟判決　
110年度交字第18號
原      告  張浩庸    
被      告  桃園市政府交通事件裁決處
                        設桃園市○○區○○路00號7~8樓
代  表  人  張丞邦      住同上
訴訟代理人  黃一鳴律師  送達處所：同上
上列當事人間交通裁決事件，原告不服被告民國110年1月22日（
原日期為109年12月28日）桃交裁罰字第58-U00000000號裁決，
提起行政訴訟，本院判決如下：
    主  文
原處分撤銷。
訴訟費用新臺幣參佰元由被告負擔。被告應給付原告新臺幣參佰
元。
    事實及理由
一、本件係原告不服被告所為道路交通管理處罰條例（下稱道交
    處罰條例）第8 條之裁決而提起撤銷訴訟，依行政訴訟法第
    237 條之1 ，應適用交通裁決事件訴訟程序，本院並依同法
　　第237 條之7 規定，爰不經言詞辯論，逕為裁判。
二、事實概要：
　㈠原告駕駛車牌000-00號營業大客車，於民國109年10月6日上
　　午7時13分許，行經桃園市中壢區興仁路平交道時，有「警
　　鈴已響、閃光號誌已顯示，闖平交道」之違規行為，經民眾
　　檢舉，為內政部警政署鐵路警察局臺北分局（下稱舉發機關
　　）員警逕行舉發並填製第U00000000號舉發通知單，嗣原告
　　提出陳述，經舉發機關查復後仍認違規事實明確，被告乃依
　　道交處罰條例第54條第1款及第85條第1項等規定，以109年
　　12月28日桃交裁罰字第58-U00000000號裁決書，裁處原告罰
　　鍰新臺幣（下同）9萬元，吊扣駕駛執照12個月，並應參加
　　道路交通安全講習。原告不服，提起本件行政訴訟。
　㈡經本院函請被告重新審查，被告審認原裁決書處罰主文第二
　　項尚未生易處處分效力，爰於110年1月22日另掣開相同編號
　　及處罰內容之裁決書（僅將原裁決主文第二項即易處處分之
　　部分刪除），並另行寄予原告。
三、本件原告主張略以：由於道路設計不良，原告所駕駛之大客
　　車從中華路右轉進入興仁路即遇到平交道，閃光號誌原無啟
　　動，突然亮起，以致於原告車輛來不及煞停，原告當時考慮
　　若突然緊急煞車，亦有造成車內乘客跌傷之疑慮，且需再由
　　平交道倒車回停止線前，增加更多危險與用路人不便。為
　　此，請求撤銷罰單等語，並聲明：原處分撤銷。
四、被告答辯略以：
　㈠舉發機關109年11月27日函略以：查109年10月6日7時13分25
　　秒，興仁路平交道警鈴已響、閃光號誌已顯示，旨揭車輛尚
　　未行經該平交道，嗣於7時13分27秒該平交道警鈴、閃光號
　　誌持續運作，惟該車行經該平交道未停止，仍越過該平交道
　　停止線，並於7時13分31秒闖越該平交道路口，經民眾同日
　　檢舉，員警查證認違規屬實後依法掣單舉發無誤等語。
  ㈡依採證光碟內容，影片時間07：13：25時警鈴已經響起，閃
    光號誌已顯示，原告尚未駛入平交道(尚未超過停止線)，而
    原告於影片07：13：27時仍進入平交道，未遵守停、看、聽
    之準則，其違規屬實，又違反行政法上義務者，其主觀上不
    論基於故意或過失均應處罰，是本件依法裁罰，並無違誤。
　㈢聲明：原告之訴駁回。　
五、本院之判斷：
  ㈠前揭事實概要欄所載之事實，除後列之爭點外，其餘為兩造
    所不爭執，並有舉發通知單及其送達證書、裁決書及其送達
    證書、原告陳述書，舉發機關109年11月27日函文及所附員
    警回覆單、錄影光碟及翻拍相片等在卷為憑，堪信為真實。
  ㈡依前揭兩造所述，可知本件爭點應為：被告認定原告於前揭
    時地有「警鈴已響、閃光號誌已顯示，闖平交道」之違規行
    為，因而加以裁罰，究有無違誤？茲析論如下：
  1.按「汽車行駛中，駕駛人看到鐵路平交道標誌或標線後，應
    即將速度減低至時速15公里以下，接近平交道時，應依下列
    規定：二、鐵路平交道設有警鈴及閃光號誌者，警鈴已響，
    閃光號誌已顯示，駕駛人應暫停俟火車通過後，看、聽鐵路
    兩方確無火車駛來，始得通過。如警鈴未響，閃光號誌未顯
    示，仍應看、聽鐵路兩方無火車駛來，始得通過。」，道路
    交通安全規則第104 條第1 項第2 款定有明文。再按，汽車
    駕駛人，駕車在鐵路平交道有「不遵守看守人員之指示，或
    警鈴已響、閃光號誌已顯示，或遮斷器開始放下，仍強行闖
    越」者，處15,000元以上9 萬元以下罰鍰，並吊扣其駕駛執
    照一年，及應接受道路交通安全講習，以上觀諸道交處罰條
    例第54條第1 款、第24條第1 項第4 款等規定亦明。
  2.經本院當庭播放舉發機關提供之系爭平交道監視錄影畫面（
    影片時間共計2分59秒），勘驗內容略以：
    ⑴影片播放時間1：22，大客車出現於畫面中，係在中華路
　　  、興仁路口（從中華路右轉興仁路），當時系爭平交道之
  　　閃光號誌並無動作。
    ⑵影片時間1：25，閃光號誌開始亮啟，當時大客車車身已
　　  極為接近平交道之停止線（約1 公尺），於同一秒鐘，大
　　  客車的車頭隨即通過停止線。於影片時間1：27時，大客
　　  車車身全部通過停止線。（1：28時，車頭通過鐵軌，1：
　　  30車身全部通過鐵軌）
    ⑶影片時間1：30，車身完全通過平交道及鐵軌。
    ⑷影片時間1：31，系爭大客車已完全消失於錄影畫面。
    ⑸影片時間1：32，平交道遮斷器開始下降。　
    【以上詳參卷附光碟及本院卷第43至44頁之111.3.2筆錄】
　3.據上可知，系爭平交道的閃光號誌與警鈴，係在原告車輛右
    轉系爭路口、並駛至系爭平交道停止線前的1公尺左右時，
    才開始啟動，當時系爭大客車之車頭距離停止線僅約1 公尺
    ，而於同一秒鐘內，該車頭已隨即通過停止線，從而，在當
    時之狀況下，若要求原告大客車必須停止於停止線前，事實
    上已屬不可能，縱如被告所述駕駛人依規定「在看到鐵路平
    交道標誌或標線後，應即將速度減低至時速15公里以下」，
    然以前述閃光號誌與警鈴啟動時，原告車頭距停止線已僅約
    一公尺的情形下，縱使原告當時車速僅時速15公里，仍無法
    在一公尺距離內煞停；況且，審酌原告所駕車輛為營業大客
    車（桃園客運），屬大型車輛，又事發當時「109.10.6（週
    二）上午7時13分」乃屬上班上課之通勤尖峰時間，車上乘
    客應不在少數，則衡酌當時一切情狀，亦應認原告若當時緊
    急煞車將可能造成車上乘客更大之損害。從而，就形式上而
    言，原告在前揭時、地雖有「警鈴已響、閃光號誌已顯示，
    闖平交道」之事實，然核諸前揭說明，應認原告於主觀上不
    具故意或過失，即不應予以裁罰。被告未審酌上情而逕予裁
    罰，容有未合。
六、綜上所述，被告所為之原處分尚有未合，故原告訴請撤銷，
    為有理由，應予准許。
七、本件事證已明，兩造其餘陳述及提出未經援用之證據，核與
    判決結果不生影響，爰不另一一論述。　　　　
八、本件第一審裁判費用為300 元，應由被告負擔，爰確定第一
    審訴訟費用額如主文第2 項所示。
據上論結，本件原告之訴為有理由，依行政訴訟法第237 條之7
、第98條第1 項前段、第237 條之8 第1 項，判決如主文。
中　　華　　民　　國　　111 　年　　4 　　月　　15  　日
        　　　　　　　　　行政訴訟庭　法　官　周玉羣
上為正本係照原本作成。
如不服本判決，應於判決送達後20日內，向本院提出上訴狀並表
明上訴理由（原判決所違背之法令及其具體內容或依訴訟資料可
認為原判決有違背法令之具體事實），其未載明上訴理由者，應
於提出上訴後20日內向本院補提理由書（上訴狀及上訴理由書均
須按他造人數附繕本，如未按期補提上訴理由書，則逕予駁回上
訴），並應繳納上訴裁判費新臺幣750元。
中　　華　　民　　國　　111 　年　　4 　　月　　15  　日
        　　　　　　　　　　　　　　　書記官　鄭敏如